【裁判字號】    95,上更(一),13
【裁判日期】    950308
【裁判案由】    毒品危害防制條例
【裁判全文】
臺灣高等法院臺中分院刑事判決      95年度上更(一)字第13號
上  訴  人
即  被  告  甲○○
                    （另案於臺灣臺中監獄臺中分監執行中）
指定辯護人  本院公設辯護人  丙○○
上列上訴人因違反毒品危害防制條例案件，不服臺灣臺中地方法
院93年度訴字第2631號中華民國93年12月31日第一審判決，（起
訴案號：臺灣臺中地方法院檢察署93年度偵字第9861號），提起
上訴，經最高法院第一次發回更審，本院判決如下：
    主  文
原判決撤銷。
甲○○連續意圖販賣而持有第二級毒品，處有期徒刑伍年陸月。
扣案安非他命（警秤含袋重貳零零伍點壹公克，實際含外包裝袋
重壹玖肆柒點捌陸公克，驗餘淨重壹參參玖點壹參公克），均沒
收銷燬之；扣案電子秤壹台、研磨器壹組、夾鏈袋貳拾壹包，均
沒收之。
    事  實
一、甲○○有違反槍砲彈藥刀械管制條例、麻醉藥品管理條例、
    毒品危害防制條例、竊盜等前科，素行不佳，其於九十二年
    七月二日因假釋出監，執行尚未期滿之際，仍不知警惕，基
    於意圖販賣而持有第二級毒品安非他命之概括犯意，自民國
    （下同）九十三年一月間起至同年五月二十五、六日止，連
    續在台中市○村路○○○路向姓名、年籍均不詳綽號「老楊
    」之成年男子購買安非他命十餘次而持有之，合計計花費新
    台幣（下同）五十餘萬元，復於同年五月二十八日十四時許
    ，經綽號「老楊」之介紹，偕同不知情之妻張彩萍、友人徐
    世杰、簡鶇洋等人，駕駛簡鶇洋所有之三Ｗ─五０一二號自
    小客車，至高雄市○○路某百貨公司樓下向姓名、年籍均不
    詳之成年男子以四十七萬元之代價購買安非他命（含袋重一
    千公克）而持有之，甲○○未及供販賣，隨即於當日二十二
    時二十分許，甲○○駕駛三Ｗ─五０一二號自小客車欲返回
    台中時，在國道三號高速公路古坑收費站前，為據報之海岸
    巡防總局中部地區巡防局台中機動查緝隊隊員趙子儀等人攔
    查，經甲○○同意在該車上查獲甫購買之安非他命（含袋重
    一千公克）及供已施用之海洛因七小包（含袋重三０．七公
    克，起訴書誤植為一小包）、安非他命一小包（含袋重五．
    一公克）、安非他命吸食器一組（被告施用第一、二級毒品
    之犯行，業經另案判決確定在案）、分裝袋五包，復經趙子
    儀等人要求經甲○○同意後帶往台中市○○路一四六巷十五
    號二樓之七，查獲安非他命（含袋重一千公克）、分裝夾鏈
    袋十六包、安非他命吸食器一組、研磨器一組，及經甲○○
    主動帶至台中市○村路○段四十三號五樓之三住處搜索時，
    查獲供已施用之安非他命一小包（含袋重０．五五公克）、
    海洛因二小包（含袋重二．九公克及０．五五公克）、電子
    秤一台及吸食器一組。
二、案經海岸防總局中部地區巡防局台中機動查緝隊報請臺灣臺
    中地方法院檢察署檢察官偵查起訴。
    理  由
一、訊據上訴人即被告甲○○固坦承於前揭時地在台中向「老楊
    」及經「老楊」介紹至高雄購買安非他命多次及為警查獲前
    開安非他命之事實，惟矢口否認有何意圖販賣安非他命之犯
    行，辯稱：伊購買安非他命係為供己施用，並無販賣之意圖
    ，因大量購買價格便宜很多，且該段期間因準備結婚，家人
    交付伊七、八十萬元，才有錢購買安非他命云云，辯護人則
    以：I依被告之前科資料及查獲時，尿液檢驗有安非他命陽
    性反應，足見被告所辯，其有大量使用安非他命習慣應可採
    信；II被告最初購買安非他命至被查獲時止，相距近五個月
    ，被告卻無賣出行為，亦見所辯持有安非他命供已使用非無
    可採；III本院卷附行政院衛生署管制藥品管理局相關公函係
    專業知識，被告一介平民，對該函內容並不知悉，難以此為
    被告不利認定等語。
二、本院查：
  (一)被告持有上開白色晶體為警查獲之事實，業據被告自白在卷
    ，並有上開物品扣案可憑佐證，嗣將查獲之白色晶體經送內
    政部警政署刑事警察局鑑驗結果，經拆封檢視內有白色晶體
    四大包（實際含外包裝袋重一九四七．八六公克），分別予
    以編號，（一）編號Ａ：經拆封檢視內有二小包，分別再予
    以編號Ａ１～Ａ２，外觀均為白色晶體狀。１．總淨重五四
    八．九九公克，共取０．０九公克鑑驗用罄，總餘五四八．
    九０公克。２．經呈色試驗結果：均呈二級毒品甲基安非他
    命陽性反應。３．經抽取編號Ａ１以氣相層析／質譜分析法
    鑑驗結果：檢出二級毒品甲基安非他命成分。４．經隨機抽
    取編號Ａ１以核磁共振分析法鑑驗結果：檢出二級毒品甲基
    安非他命成分。（二）編號Ｂ：經拆封檢視內有六十二小包
    ，分別再予以編號Ｂ１～Ｂ６２，外觀均為白色晶體狀。１
    ．總淨重二四五．三五公克，共取０．六八公克鑑驗用罄，
    總餘二四四．六七公克。２．經呈色試驗結果：均呈二級毒
    品甲基安非他命陽性反應。３．經抽取編號Ｂ１以氣相層析
    ／質譜分析法鑑驗結果：檢出二級毒品甲基安非他命成分。
    ４．經隨機抽取編號Ｂ１以核磁共振分析法鑑驗結果：檢出
    二級毒品甲基安非他命成分。（三）編號Ｃ：經拆封檢視內
    有二十四小包，分別再予以編號Ｃ１～Ｃ２４。１．編號Ｃ
    １～Ｃ１０：外觀均為米白色晶體狀。（１）總淨重二九五
    ．一一公克，共取０．一四公克鑑驗用罄，總餘二九四．九
    七公克。（２）經呈色試驗結果：均呈二級毒品甲基安非他
    命陽性反應。（３）經抽取編號Ｃ１以氣相層析／質譜分析
    法鑑驗結果：檢出二級毒品甲基安非他命成分。檢出四級毒
    品先驗原料麻黃成分２．編號Ｃ１１～Ｃ２４：外觀均為
    白色晶體狀。（１）總淨重二四六．三四公克，共取０．一
    四公克鑑驗用罄，總餘二四六．二０公克。（２）經呈色試
    驗結果：均呈二級毒品甲基安非他命陽性反應。（３）經抽
    取編號Ｃ１１以氣相層析／質譜分析法鑑驗結果：檢出二級
    毒品甲基安非他命成分。（四）編號Ｄ：外觀均為白色晶體
    狀。１．淨重四．四０公克，取０．０一公克鑑驗用罄，餘
    四．三九公克。２．檢出二級毒品甲基安非他命成分。（五
    ）抽取編號Ａ１、Ｂ１、Ｃ１，測得二級毒品甲基安非他命
    之平均純度約為九二．四％（僅供參考），有該局九十三年
    八月六日刑鑑字第０九三０一一七一三四號鑑驗通知書在卷
    可稽。
  (二)依下列證據，足以認定被告有販賣其所持有扣案安非他命之
    意圖。
  (1)本院卷附行政院衛生署管制藥品管理局九十一年二月一日管
    檢字第一０二五七九號函影本所示，依據相關文獻記載「一
    般人之海洛因與安非他命之最低致死劑量皆為二００毫克（
    ０．二公克），甲基安非他命最低致死量為一公克，若單次
    使用超過該等劑量即有致命之可能性；長期施用或成癮者對
    該等藥物產生耐藥性，其程度因個人體質、使用頻率與接觸
    時間長短而異，可使最低致死劑量增加數倍甚至十倍以上」
    「人體每日可耐受之最大劑量，受當日使用次數、每次使用
    劑量、使用密集度及個人耐藥性等因素影響，依個案而異。
    密集使用可能因代謝不及造成體內囤積而使耐受量下降，單
    次使用則易因過量而中毒」等情，此項科學之驗證既為客觀
    事實，無論被告知與不知，均不影響其客觀性，依此證據，
    甲基安非他命最低致死量為一公克，長期施用或成癮者，最
    低致死劑量增加數倍甚至十倍以上；密集使用可能因代謝不
    及造成體內囤積而使耐受量下降。依此計算，參酌扣案之安
    非他命，驗餘淨重一三三九點一三公克，粗略言之，若每日
    以甲基安非他命最低致死量一公克計算，可施用三年半以上
    ；若以成癮者耐藥性十倍計算，則可施用達四個半月。
  (2)被告於本院行準備程序時供稱：「（問：約多久買一次毒品
    ？）答：我認識的藥頭不多，所以他們都會叫我買多一點，
    買二十萬元的量，如果價錢很貴的時候，二十萬元用不到一
    個月，但是我沒有買到便宜的，後來有時候買七、八萬或是
    十多萬，這種情形下使用的情形就不到一個月」「（問：你
    本身的職業？）答：土木工程板模工、或開挖土機」「（問
    ：每天的工資約有多少？）答：一、二千元，有時下班後可
    以再開挖土機他們會再給我錢」「（問：依你工資收入的情
    況，怎麼可能每月花二十萬元吸用安非他命？）答：這段期
    間因為家裡給我七、八十萬元」「（問：家裡面為什麼給你
    七、八十萬元？）答：我告訴家裡我要結婚，要用錢」等語
    ；證人即被告之配偶張彩萍於原審法院九十三年十二月二十
    二日原審審理時證稱：「．．我施用海洛因及安非他命，大
    部分是海洛因，很少施用安非他命，安非他命最多一星期一
    次，被告拿海洛因出來施用的時候，我也一起施用，一天二
    次，除了被告給我之外，超過二次的部分，我也會花錢向朋
    友買，不曾向被告拿過安非他命」等語。
  (3)被告於檢察官偵查訊問時供稱：「我被查扣的四大包（安非
    他命）是分次買的，有分裝好的是從家裡搜出來的，而整塊
    的就是我跟『老楊』買的，是因為之前的藥效不好才會再跟
    『老楊』買」「因為在台中買的安非他命試吃後覺得會有一
    股腥味，我試了之後覺得不適應，才會再去向『老楊』買一
    些，錢是我出的，為了買這二批毒品我總共向朋友借了八、
    九十萬元左右」云云（見偵查卷第一一四、一一五頁），嗣
    於原審準備程序時則改稱：「購買毒品的錢，其中五十餘萬
    元是家人拿給我準備年底補宴用，另外四十餘萬元是我工作
    賺的錢，交給我老婆保管及她私人的錢」云云（見原審九十
    三年十一月二十四日準備程序筆錄），再於本院審理時供稱
    ：購買毒品資金來源完全是家人交付準備結婚使用云云，前
    後不一，其供述之憑信性甚低；參酌證人張彩萍於原審審理
    時證稱：「在今年（九十三年）一月份與被告商量在今年聖
    誕節時宴客，被告母親有給我們準備辦婚宴所需之費用，但
    是是我先生在處理，且由被告保管，不知被告如何處理這筆
    錢，也不知道被告購買扣案安非他命之資金來源，我自己本
    身沒有存款．．」等語（見原審九十三年十二月二十二日審
    理筆錄）。另證人羅秀春即被告之母到庭證稱：「自去年（
    指九十二年）三月底到九月間陸陸續續拿給被告共八十五萬
    元，作為辦理婚宴之用，毒品來源有時跟朋友購買，有時是
    我先生給我的，給的八十五萬元是我女兒及大兒子好幾年陸
    續拿回來給我用的，我存下來的，是在家中陸續拿現金給被
    告，部分約二十萬元是先從郵局領出來再交給被告，部分是
    我女兒、大兒子拿現金回來，我就直接給被告，約六十五萬
    元是女兒及大兒子分成好幾年給我的，我都沒有拿去存」等
    語（原審同日審理筆錄），由此可知，二名證人之證述與被
    告前開所辯情節並不相符，且證人羅秀春所為子女分數年交
    給使用之錢多達六十餘萬元，均未存入金融機構，顯不符常
    情，況證人羅秀春證稱交付款項予被告之時間為九十二年三
    月底至九月間，惟被告於八十九年入監執行至九十二年七月
    二日始假釋出監，證人羅秀春如何於被告出監前，在家中將
    現金交予被告，又證人張彩萍證稱在九十三年一月間才與被
    告商量在同年聖誕節時宴客，證人羅秀春卻早於是否宴客及
    宴客時間仍不確定之情形下，即陸續交款予被告作為宴客之
    用，顯與事理有違，是證人羅秀春所為之證言，難信為真。
    被告所辯，購毒之費用係挪用結婚宴客費用云云，顯不足採
    。
  (4)證人張彩萍施用毒品安非他命最多一星期一次，且施用之安
    非他命不曾向被告拿過，而在被告將海洛因拿出來施用時，
    也會一起施用海洛因，一天二次等情，已如前述，是被告持
    有為警查扣之安非他命並未供證人張彩萍施用一節，足堪認
    定。被告前固因施用毒品安非他命，經法院判處罪刑，有被
    告全國前案紀錄表可按，且上訴人獲案後採集之尿水經檢驗
    結果，有甲基安非他命之陽性反應，亦有中山醫學大學附設
    醫院藥物濫用檢測中心檢驗報告書可按（見偵查卷第八八頁
    ）。然依被告前揭持有第二級毒品安非他命之數量觀之，顯
    已超逾成癮個人使用身體客觀上所能承擔之範圍，況購買所
    使用之金錢亦顯逾其經濟能力所能負擔，參以被告如係為供
    自己施用而為分裝，並自備電子秤及研磨器等工具，衡情應
    會按其施用份量分裝成固定數量之小包裝毒品，以利攜帶施
    用，惟依前揭各次扣押物品目錄表所示，被告分裝之各包安
    非他命重量差異甚大，有一包毛重０．五五公克，也有一包
    毛重五．一公克，顯與單純按自己特定吸毒習性分裝固定份
    量之情形有異，是被告所為之辯解，自無足採。是其有販賣
    營利之意圖而持有上開安非他命應可認定。
  (5)被告於原審時雖供稱係主動帶同警方前往住處查扣上開物品
    及毒品等物，惟證人趙子儀即本件查獲之海岸巡防總局中部
    地區巡防局台中機動查緝隊隊員於九十三年十二月二十二日
    原審到庭結稱：「我們接獲線情，說被告要南下買毒品，後
    來我們獲知他要從古坑收費站那裡經過，所以會同台中縣警
    察局豐原分局在那裡攔檢」「因為依據一般情形，毒販家裡
    都還會有毒品，所以取得被告同意後，帶我們回去搜索」「
    是我們主動要求經被告同意去被告住處搜索」「對被告監控
    當時即已知被告住處及其使用之車牌號碼」「當天總共搜索
    三個地點（經查為台中市○村路○○○路及東興路二段三十
    九號十四樓之二，其中東興路住處未查扣任何物品），其中
    二個地點是被告主動帶我們去的，學府路那裡是我們主動要
    求他帶我們去的，在學府路那裡有查獲大量安非他命」等語
    ，足證被告除車上甫購買之安非他命外，其餘向「老楊」購
    買之毒品均藏放在學府路住處，經證人趙子儀主動要求後，
    才帶往學府路查獲毛重一千公克之安非他命，是其所為因不
    想再施用毒品才主動帶同員警取獲毒品之辯解，顯不足採。
  (6)至辯護人所稱，被告開始持有安非他命至最後被查獲已近五
    個月，既無販賣之行為，應認無販賣意圖一節，查：本院係
    依被告持有安非他命數量，在客觀上，其個人身體顯無法承
    擔施用，進而以購入金額與其經濟能力顯不相當及扣案安非
    他命之分裝情形，與被告所辯供已使用之特徵不符而認有販
    賣營利之意圖，如有進而有被告販賣上開毒品之積極證據，
    則應論以販賣毒品罪，而非意圖販賣而持有毒品罪，是前開
    辯解係倒果為因，自難憑此為被告有利認定。
  (三)依全卷證據，尚不足以證明被告於購入之初即有販賣意圖，
    此外亦查無其他積極證據足資證明此部分犯行，併予敘明。
  (四)綜上所述，被告所為之辯解顯不足採，本件事證明確，被
    告犯行堪以認定。
三、查被告於取得第二級毒品安非他命後，基於販賣予不特定人
    之意圖而持有，核其所為，係犯毒品危害防制條例第五條第
    二項之意圖販賣而持有第二級毒品罪。其先後多次犯行，時
    間緊接，犯罪構成要件相同，顯係基於概括犯意反覆為之，
    為連續犯，應依法論以一罪，並加重其刑。原審就被告論罪
    科刑固非無見，惟毒品危害防制條例第十八條前段規定：查
    獲之第一、二級毒品，不問屬於犯人與否，沒收銷燬之；故
    被告經法院為有罪之判決時，查獲之毒品，與被告所犯本案
    有關者，固應於該有罪判決之主刑下諭知沒收；至若查獲之
    毒品，與被告被訴之本案全然無關，法院自不得宣告沒收。
    卷查前揭經警於上訴人駕駛之三Ｗ－五０一二號自小客車上
    查獲之海洛因七小包（含袋重三０點七公克，起訴書誤植為
    一小包）、安非他命一小包（含袋重五點一公克）及嗣經警
    在台中市○村路○段四十三號五樓之三上訴人住處查獲安非
    他命一小包（含袋重０點五五公克）、海洛因二小包（含袋
    重二點九公克及０點五五公克），第一審檢察官認上開毒品
    係被告涉犯施用第一、二級毒品所用之物，並以該部分犯罪
    與台灣台中地方法院檢察署九十二年度偵字第三五六三號起
    訴之上訴人施用第一、二級毒品案件，具有連續犯之關係，
    屬裁判上一罪，而函請台灣台中地方法院併辦，嗣經該院准
    予併案判決，有移送併辦意旨書及台灣台中地方法院九十三
    年度訴字第二０四號判決在卷可按（見偵查卷第一０七、一
    二０頁），是此部分自不得宣告沒收（最高法院九十四年度
    台上字第七三一九號判決參照），原審判決不察，就此部分
    誤為沒收並銷燬之之諭知，尚有未洽，被告上訴否認犯罪雖
    不足採，然原判決既有上開可議之處，自應撤銷改判，爰審
    酌被告持有毒品數量甚多，一旦對外銷售，將使更多國民身
    染毒癮而無法自拔，惡性非輕，且審理期間一再否認犯行及
    犯罪之目的、手段、所生危害等一切情狀，量處如主文所示
    之刑。又扣案之安非他命（警秤含袋重二００五．一公克，
    實際含外包裝袋重一九四七．八六公克，驗餘淨重一三三九
    ．一三公克），均係查獲之毒品，應依毒品危害防制條例第
    十八條第一項前段之規定沒收銷燬之。另扣案之電子秤一台
    、研磨器一組、包裝夾鏈袋二十一包，均係被告所有，業據
    其自承在卷，客觀上可供被告意圖販賣而持有毒品犯罪時分
    裝所用，應依同條例第十九條第一項前段之規定沒收之。至
    其餘查扣之吸食器，並無證據足資證明與被告前開犯行有直
    接關聯，故不予宣告沒收。又被告在古坑收費站為警查獲並
    扣得安非他命等物後，主動帶同警方前往上開美村路住處，
    及經警要求帶同警方前往學府路住處查獲安非他命等物，固
    據證人趙子儀結證在卷，惟因連續犯之一部分犯罪已被發覺
    ，雖被告在司法警察詢問中陳述其未被發覺之部分犯罪，並
    不符合刑法第六十二條之規定，不認有自首之效力（最高法
    院七十三年二月二十一日七十三年度第二次刑事庭會議決議
    參照），是本院無從依自首之規定予以減輕其刑，併此敘明
    。
四、據上論斷，應依刑事訴訟法第三百六十九條第一項、第三百
    六十四條、第二百九十九條第一項前段，毒品危害防制條例
    第五條第二項、第十八條第一項前段、第十九條第一項前段
    ，刑法第十一條、第五十六條，判決如主文。
本案經檢察官乙○○到庭執行職務。
中    華    民    國    95    年    3    月    8      日
            刑事第四庭  審判長法  官  洪  耀  宗
                              法  官  江  德  千
                              法  官  劉  登  俊
上列正本證明與原本無異。
如不服本判決應於收受送達後十日內向本院提出上訴書狀，其未
敘述上訴之理由者並得於提起上訴後十日內向本院補提理由書（
均須按他造當事人之人數附繕本）。
                              書記官  粘  銘  環
中    華    民    國    95    年    3    月    9      日
                                                      Ａ


司法院資訊處製作；財團法人民間司法改革基金會備份。
